臺灣臺北地方法院民事判決　　　　　　99年度重家訴字第25號
　　原　　　告　顏麗香
　　訴訟代理人　陳生全律師
　　複　代理人　陳鴻飛律師
　　被　　　告　顏琮軒
　　訴訟代理人　張質平律師
　　被　　　告　顏鈺枝
　　　　兼
　　訴訟代理人　顏麗華
　　　　兼
　　訴訟代理人　顏麗美
　　被　　　告　顏麗貴
　　前 列 三人
　　　 共同
　　訴訟代理人　張立業律師
　　被　　　告　顏家旺
　　特別代理人　陳玉峰
上列當事人間請求分割遺產事件，本院於中華民國 100 年 5 月
4 日言詞辯論終結，判決如下：
    主      文
兩造公同共有被繼承人顏黃蘭所遺如附表一、二、三所示之不動
產、股票部分，應依如附表四所示比例分配。
兩造公同共有被繼承人顏黃蘭所遺如附表三所示之存款部分，應
由被告顏家旺單獨取得。
訴訟費用由兩造各負擔七分之一。
   事實及理由
壹、程序方面：
一、被告顏家旺為顱內出血後遺症患者，目前呈現植物人狀態，
    經本院以 99 年度監宣字第 11 號裁定宣告被告顏家旺為受
    監護宣告之人，被告顏家旺確已達不能為意思表示或受意思
    表示，或不能辨識其意思表示之效果，並裁定選定被告顏麗
    華為被告顏家旺之監護人，然就分割遺產案件被告顏家旺與
    被告顏麗華有利害衝突，而陳玉峰係被告顏家旺之好友，於
    被告顏家旺任職於台北市松山慈祐宮董事長之得力助手，故
    本件選定陳玉峰擔任被告顏家旺之特別代理人，合先敘明。
二、本件被告顏家旺經合法通知，未於言詞辯論期日到場，核無
    民事訴訟法第  386 條所列各款情形，爰依原告之聲請，由
    其一造辯論而為判決。
貳、實體方面：
一、原告起訴主張：被繼承人顏黃蘭於民國  96 年 3 月 31 日
    死亡，原告顏麗香及被告顏家旺、顏麗華、顏麗美、顏麗貴
    、顏琮軒、顏鈺枝共  7 人為被繼承人之配偶及子女，應繼
    分各為  1 /7。被繼承人死亡後扣除多筆抵繳遺產稅之不動
    產，供喪葬費用之現金外，遺有如附表一、二所示之不動產
    、附表三所示之存款、股票，因被繼承人未以遺囑禁止兩造
    分割遺產，且兩造間亦無不得分割遺產之約定，亦無法律規
    定不得請求分割遺產之限制，因兩造迄今未能達成分割協議
    ，原告自得訴請分割遺產等語，並聲明如主文所示。
二、被告顏麗華、顏麗美、顏麗貴、顏琮軒、顏鈺枝則以：分割
    方式按照應繼分分割，現金部分全部由父親繼承等語置辯。
三、被告顏家旺未於言詞辯論期日到場，亦未提出書狀作何聲明
    或陳述。
四、得心證之理由：
（一）原告主張被繼承人顏黃蘭於  96 年 3 月 31 日死亡，原
      告顏麗香、被告顏家旺、顏麗華、顏麗美、顏麗貴、顏琮
      軒、顏鈺枝共 7 人均為其繼承人，應繼分各為  1/7；被
      繼承人顏黃蘭生前並未預立遺囑，附表一、二、三所示之
      不動產、存款、股票均為被繼承人所遺之遺產等情，業據
      原告提出之戶籍謄本、繼承系統表、財政部臺北市國稅局
      遺產稅繳清證明書、臺北市土地建物異動清冊、臺北市土
      地暨建物登記第二類謄本等件為證，復為被告所不爭執，
      自堪信為真實。
（二）按繼承人有數人時，在分割遺產前，各繼承人對於遺產全
      部為公同共有；繼承人得隨時請求分割遺產，但法律另有
      規定或契約另有訂定者，不在此限，民法第 1151 條、第
      1164  條分別定有明文。是以，遺產之公同共有係以遺產
      之分割為其終局目的，而以公同共有關係為暫時的存在。
      本件被繼承人顏黃蘭遺有如附表一、二、三之不動產、存
      款、股票，依上開規定，兩造在分割遺產前，對於遺產全
      部為公同共有，因系爭遺產並無不能分割之情形，亦無不
      分割之約定，而兩造就系爭遺產既不能協議分割，則原告
      以遺產分割為由終止兩造間之公同共有關係，請求分割被
      繼承人顏黃蘭之遺產，自屬有據。本院審酌被繼承人顏黃
      蘭所遺如附表一、二、三所示之遺產性質、當事人之意願
      、未來之利用等情，認附表一、二、三所示之不動產、股
      票部分，原告主張應按兩造應繼分比例為分割，依前揭說
      明，自屬遺產分割方法之一種，亦與法無違，而被告亦同
      意原告上開主張，爰尊重兩造之意願，就附表一、二、三
      所示之不動產、股票部分，應由兩造按如附表四之應繼分
      比例為分配。另附表三所示之存款部分，兩造均同意全部
      由父親即被告顏家旺取得，爰尊重兩造之意願，由被告顏
      家旺單獨取得附表三存款部分，應予准許。
五、分割遺產之訴，係絕對必要共同訴訟，兩造間本可互換地位
    ，本件原告訴請分割遺產雖於法有據，但被告應訴實因訴訟
    性質所不得不然，故所為之抗辯自為伸張或防衛權利所必要
    ，是以本院認本件訴訟費用應由兩造依其應繼分之比例分擔
    ，亦即各負擔 1/7，較為公允，爰諭知如主文第  2 項所示
    。
六、訴訟費用負擔之依據：民事訴訟法第78條、第80條之1、第
    85 條第1項前段。
中    華    民    國   100    年    5     月    18    日
                家事法庭      法  官  彭南元
以上正本係照原本作成。
如對本判決上訴，須於判決送達後20日內向本院提出上訴書狀。
中    華    民    國   100    年    5     月    18    日
                              書記官  尹遜言
附件：
附表一：
一、坐落台北市○○區○○段三小段  00000-000 建號，門牌號
    碼；台北市○○路 541 巷 3 號，層數五層，層次一層，總
    面積 20.78  平方公尺，權利範圍全部。（含共有部分福德
    段三小段 00000-000 建號 58.98 平方公尺，權利範圍  15
    分之 1）
二、坐落台北市○○區○○段三小段  00000-000 建號，門牌號
    碼；台北市○○路 541 巷 5 號，層數五層，層次一層，總
    面積 22.67  平方公尺，權利範圍全部。（含共有部分福德
    段三小段 00000-000 建號 58.98 平方公尺，權利範圍  15
    分之 1）
三、坐落台北市○○區○○段三小段  00000-000 建號，門牌號
    碼；台北市○○路 541 巷 7 號，層數五層，層次一層，總
    面積 20.46  平方公尺，權利範圍全部。（含共有部分福德
    段三小段 00000-000 建號 58.98 平方公尺，權利範圍  15
    分之 1）
四、坐落台北市○○區○○段三小段  00000-000 建號，門牌號
    碼；台北市○○路  541 巷 7 號 4 樓，層數五層，層次四
    層，總面積  76.11 平方公尺，權利範圍全部。（含共有部
    分福德段三小段 00000-000 建號 58.98 平方公尺，權利範
    圍 5 分之 1）
五、坐落台北市○○區○○段三小段  00000-000 建號，門牌號
    碼；台北市○○路 537 號 2 樓，層數七層，層次二層，總
    面積 81.89  平方公尺，權利範圍全部。（含共有部分福德
    段三小段 00000-000 建號 182.23 平方公尺，權利範圍 14
    分之 1）
六、坐落台北市○○區○○段三小段  00000-000 建號，門牌號
    碼；台北市○○路 537 號 3 樓，層數七層，層次三層，總
    面積 81.89  平方公尺，權利範圍全部。（含共有部分福德
    段三小段 00000-000 建號 182.23 平方公尺，權利範圍 14
    分之 1）
七、坐落台北市○○區○○段三小段  00000-000 建號，門牌號
    碼；台北市○○路 537 號 4 樓，層數七層，層次四層，總
    面積 81.89  平方公尺，權利範圍全部。（含共有部分福德
    段三小段 00000-000 建號 182.23 平方公尺，權利範圍 14
    分之 1）
八、坐落台北市○○區○○段三小段  00000-000 建號，門牌號
    碼；台北市○○路 537 號 6 樓，層數七層，層次六層，總
    面積 81.89  平方公尺，權利範圍全部。（含共有部分福德
    段三小段 00000-000 建號 182.23 平方公尺，權利範圍 14
    分之 1）
九、坐落台北市○○區○○段三小段  00000-000 建號，門牌號
    碼；台北市○○路 537 號 7 樓，層數七層，層次七層，總
    面積 81.89  平方公尺，權利範圍全部。（含共有部分福德
    段三小段 00000-000 建號 182.23 平方公尺，權利範圍 14
    分之 1）
十、坐落台北市○○區○○段三小段  00000-000 建號，門牌號
    碼；台北市○○路 535 號 2 樓，層數七層，層次二層，總
    面積 81.18  平方公尺，權利範圍全部。（含共有部分福德
    段三小段 00000-000 建號 182.23 平方公尺，權利範圍 14
    分之 1）
十一、坐落台北市○○區○○段三小段  00000-000 建號，門牌
      號碼；台北市○○路 535 號 3 樓，層數七層，層次三層
      ，總面積 81.18  平方公尺，權利範圍全部。（含共有部
      分福德段三小段 00000-000  建號 182.23 平方公尺，權
      利範圍 14 分之 1）
十二、坐落台北市○○區○○段三小段  00000-000 建號，門牌
      號碼；台北市○○路 535 號 4 樓，層數七層，層次四層
      ，總面積 81.18  平方公尺，權利範圍全部。（含共有部
      分福德段三小段 00000-000  建號 182.23 平方公尺，權
      利範圍 14 分之 1）
十三、坐落台北市○○區○○段三小段  00000-000 建號，門牌
      號碼；台北市○○路 535 號 6 樓，層數七層，層次六層
      ，總面積 81.18  平方公尺，權利範圍全部。（含共有部
      分福德段三小段 00000-000  建號 182.23 平方公尺，權
      利範圍 14 分之 1）
十四、坐落台北市○○區○○段三小段  00000-000 建號，門牌
      號碼；台北市○○路 535 號 7 樓，層數七層，層次七層
      ，總面積 81.18  平方公尺，權利範圍全部。（含共有部
      分福德段三小段 00000-000  建號 182.23 平方公尺，權
      利範圍 14 分之 1）
附表二：
一、坐落台北市○○區○○段三小段  0000-0000 地號，地目：
    建，面積：119.00平方公尺，權利範圍5分之2。
二、坐落台北市○○區○○段三小段  0000-0000 地號，地目：
    建，面積：324.00平方公尺，權利範圍14分之11。
三、坐落台北市○○區○○段三小段  0000-0000 地號，地目：
    建，面積：5.00平方公尺，權利範圍全部。
四、坐落台北市○○區○○段三小段  0000-0000 地號，地目：
    建，面積：1.00 平方公尺，權利範圍全部。
五、坐落台北市○○區○○段一小段  0000-0000 地號，地目：
    建，面積：60.00 平方公尺，權利範圍 6 分之 1。
六、坐落台北市○○區○○段一小段  0000-0000 地號，地目：
    建，面積：37.00 平方公尺，權利範圍 6 分之 1。
七、坐落台北市○○區○○段一小段  0000-0000 地號，地目：
    建，面積：117.00 平方公尺，權利範圍6分之1。
八、坐落台北市○○區○○段三小段 0000-0000 地號，地目：
    建，面積：270.00 平方公尺，權利範圍18分之1。
九、坐落台北市○○區○○段三小段 0000-0000 地號，地目：
    田，面積：21.00 平方公尺，權利範圍全部。
十、坐落台北市○○區○○段三小段 0000-0000 地號，地目：
    道，面積：22.00 平方公尺，權利範圍全部。
十一、坐落台北市○○區○○段三小段  0000-0000 地號，地目
      ：道，面積：76.00 平方公尺，權利範圍全部。
十二、坐落台北市○○區○○段三小段  0000-0000 地號，地目
      ：道，面積：14.00 平方公尺，權利範圍全部。
十三、坐落台北市○○區○○段一小段  0000-0000 地號，地目
      ：道，面積：908.00 平方公尺，權利範圍 6 分之 1。
十四、坐落台北市○○區○○段一小段  0000-0000 地號，地目
      ：道，面積：388.00 平方公尺，權利範圍 6 分之 1。
十五、坐落台北市○○區○○段三小段  0000-0000 地號，地目
      ：道，面積：109.00 平方公尺，權利範圍全部。
十六、坐落台北市○○區○○段三小段  0000-0000 地號，地目
      ：道，面積：108.00 平方公尺，權利範圍全部。
十七、坐落台北市○○區○○段三小段  0000-0000 地號，地目
      ：道，面積：260.00 平方公尺，權利範圍全部。
附表三：
一、富邦商業銀行94元。
二、富邦商業銀行 5元。
三、台北五分埔郵局415,785元。
四、立建賓館股份有限公司600股。
附表四：
  ┌─────┬─────┐
  │姓      名│比      例│
  ├─────┼─────┤
  │顏家旺    │七分之一  │
  ├─────┼─────┤
  │顏麗華    │七分之一  │
  ├─────┼─────┤
  │顏麗美    │七分之一  │
  ├─────┼─────┤
  │顏麗香    │七分之一  │
  ├─────┼─────┤
  │顏麗貴    │七分之一  │
  ├─────┼─────┤
  │顏琮軒    │七分之一  │
  ├─────┼─────┤
  │顏鈺枝    │七分之一  │
  └─────┴─────┘